臺灣臺南地方法院刑事判決　　　　九十四年度簡上字第四三號
上　訴　人　臺灣台南地方法院檢察署檢察官
被　　　告　丁○○　男　28歲（民國○○年○月○○日生）
上列上訴人因被告偽造文書等案件，不服本院九十三年度簡字第
二二三三號中華民國九十三年十二月六日第一審判決（聲請簡易
判決處刑案號：九十三年度偵字第八二五三號），提起上訴，並
移送併辦（九十四年度偵字第一三六九號），經被告就犯罪事實
均為有罪之陳述，本院管轄之第二審合議庭裁定進行簡式審判程
序，判決如下：
    主  文
原判決撤銷。
丁○○共同連續行使偽造私文書，足以生損害於公眾及他人，處
有期徒刑伍月，如易科罰金，以佰元折算壹日。扣案之諾基亞
牌三六一０型行動電話（機身編號為伍零捌捌肆00000
000號）壹支及如附表所示偽造之「丙○○」簽名均沒收。
    事  實
一、丁○○與姓名、年籍不詳綽號「阿明」之男子共同基於行使
    偽造私文書及意圖為自己不法所有之詐欺得利之概括犯意聯
    絡，及故買贓物、行使變造國民身分證、意圖為自己不法所
    有之詐欺取財之犯意聯絡，連續於：
  (一)民國九十二年十月間某日，在臺南市○○路與五妃街路口，
    明知綽號「阿明」之人提供之0000000000號行動
    電話ＳＩＭ卡是劉旻杰（另案通緝中）冒用盧明源之名義申
    請詐得之贓物，仍以新台幣（下同）三千元之代價購買之。
    隨後即使用該ＳＩＭ卡與人通話，使甲○○○股份有限公司
    （下稱甲○○○公司）陷於錯誤而提供服務，共計詐得免付
    通信費用總計一萬七千八百九十九元之利益。
  (二)於九十二年十一月中旬某日，由丁○○將其自己之照片二張
    交付予該綽號「阿明」之男子，由該綽號「阿明」之男子將
    丁○○之相片換貼於丙○○所遺失之國民身分證上，而變造
    該國民身分證，再由該綽號「阿明」之男子將該變造後之國
    民身分證交付予丁○○，而由丁○○於同年月二十四日，持
    該變造之國民身分證前往臺南市○○路○段七０一號甲○○○公司臺灣南區電信分公司，對該公司員工乙○○佯稱為丙○○本人，欲申辦行動電話及ＡＤＳＬ寬頻網路，而行使前
    開變造之國民身分證，並接續於附表編號一至三所示文件上
    ，偽簽如附表編號一至三所示「丙○○」之簽名，表示同意
    上開文件之內容，而偽造上開私文書後行使交付予乙○○，
    以致乙○○及甲○○○公司相關承辦人員陷於錯誤，而交付
    0000000000號ＳＩＭ卡及行動電話一支予丁○○
    ，並由甲○○○公司派員於同年十二月一日，前往臺南市○○路○段五四０號施工裝設ＡＤＳＬ寬頻網路及00－00
    00000號室內電話，並於施工完竣後，復由丁○○承上
    犯意，連續偽簽「丙○○」之姓名於附表編號四之施工單上
    ，以示確實施工完畢，而偽造該私文書並行使交付予施工人
    員，因而致施工人員交付ＡＤＳＬ寬頻網路及室內電話等電
    信設備予丁○○使用，足生損害於戶政機關對於戶政管理之
    正確性、丙○○及甲○○○公司。丁○○申辦上開行動電話
    後，先於九十二年十一月二十四日取得該行動電話及ＳＩＭ
    卡當日晚間十時四十六分四十二秒許，以前開行動電話撥打
    0000000000號行動電話，測試確能正常通信，而
    詐得十六點八元之通話費用後，隨即將該行動電話連同ＳＩ
    Ｍ卡交付該綽號「阿明」之男子，再由該綽號「阿明」之男
    子將前開ＳＩＭ卡交付黃啟明（另案經本院判處有期徒刑四
    月，如易科罰金，以三百元折算一日）撥打使用，總計撥打
    上開行動電話之通信費用，連同丁○○先前撥打該行動電話
    之費用十六點八元，合計達六千七百三十五元；而丁○○則
    連續於九十二年十二月、九十三年一月，使用00－000
    0000號室內電話撥接ＡＤＳＬ寬頻網路並與他人通信，
    而詐得免付通信費用總計一萬三千五百六十九元之利益。嗣
    因上開行動電話、室內電話通信費用均未繳納，甲○○○公
    司發覺有異，報警後始循線查知上情，並扣得丁○○自行提
    供其所有之諾基亞牌三六一０型行動電話一支（機身編號為
    000000000000000號）。
二、案經甲○○○公司訴由高雄市政府警察局三民第一分局移請
    臺灣臺南地方法院檢察署檢察官偵查後聲請以簡易判決處刑
    及移送併辦。
    理　由
一、上揭事實，業據被告供認不諱，核與證人即告訴代理人戊○○、余建明、甲○○○員工乙○○、被害人丙○○、盧明源
    及另案被告黃啟明所述情節相符。則被告前揭自白，應認與
    事實相符，堪予信實。此外，復有如附表編號一至四所示行
    動電話租用業務申請書、申購優惠專案手機同意書、ＡＤＳ
    Ｌ優惠專用申請書、施工單影本、市話00－000000
    0號之通話明細單、電信費用明細單影本、門號00000
    00000號行動電話之通話明細清單、電信費用帳單影本
    、甲○○○股份有限翁吾台南營運處0000000000
    號行動電話業務申請書、切結書、通話明細清單、電信費用
    帳單影本等資料在卷可稽，及諾基亞牌三六一０型行動電話
    一支（機身編號為000000000000000號）扣
    案可佐。綜上所查，被告上開犯行，足以認定。
二、核被告於事實欄一、(一)所為，係犯刑法第三百四十九條第二
    項之故買贓物罪及刑法第三百三十九條第二項之詐欺得利罪
    ；於事實欄一、(二)所為，係犯刑法第二百十六條、第二百十
    二條之行使變造特種文書罪、刑法第二百十六條、第二百十
    條之行使偽造私文書罪、刑法第三百三十九條第一項之詐欺
    取財罪及同條第二項之詐欺得利罪。而被告所為事實欄一、
    (一)之詐欺得利及故買贓物犯行，雖未為聲請簡易判決處刑書
    所論列，其中另被告於事實欄一、(一)所載之故買贓物犯行，
    又未為併辦意旨書所論列，惟此二部分與前揭論罪科刑部分
    ，分別具有連續犯及牽連犯之裁判上一罪關係，且部分業經
    檢察官併案審理，自均為起訴效力所及，本院依法應予以審
    究。又聲請簡易判決處刑意旨及移送併辦意旨書分別認為被
    告與黃啟明、綽號「阿明」之男子，及被告與綽號「阿明」
    之男子基於犯意聯絡，而盜用他人電信設備通信，應構成電
    信法第五十六條第一項之盜用他人電信設備通信罪，固非無
    見。惟查，被告或案外人劉旻杰縱使假冒他人名義申請之電
    信設備，其等所申請之行動電話、室內電話及ＡＤＳＬ寬頻
    網路亦非因此而為被害人丙○○、盧明源所有，其使用上開
    電信設備通信，尚難認為係盜用他人電信設備通信，參照臺
    灣高等法院八十八年十二月法律座談會研討結論，應認為此
    部分尚不構成電信法第五十六條第一項之盜用他人電信設備
    通信罪，惟被告冒用他人名義申辦前開電信設備通信，以圖
    獲得免付電信費用之利益之社會基礎事實相同，仍應依刑法
    第三百三十九條第二項之詐欺得利罪論處，聲請簡易判決處
    刑所引用之法條應予變更。另移送併辦意旨書認為被告所為
    事實欄一、(一)之行為，亦涉犯刑法第二百十六條行使第二百
    十條及第二百十二條之文書罪嫌。惟查，移送併辦意旨書並
    未載明被告有何行使偽造私文書及偽造或變造國民身分證之
    行為，復查無其他事證足資證明被告有如上之舉。移送併辦
    意旨書此部分認定，自有未洽。被告與綽號「阿明」之男子
    就上開犯行，有犯意聯絡及行為分擔，為共同正犯。而被告
    使用上開0000000000號行動電話，乃使用其自行
    申辦之行動電話通信，此與黃啟明明知上開行動電話ＳＩＭ
    卡為詐欺所得之贓物，仍收受後予以盜打使用，兩者犯罪情
    節尚有不同，自難認為被告與黃啟明二人亦有犯意聯絡及行
    為分擔，檢察官認為被告與案外人黃啟明二人為共同正犯，
    尚有未洽，附此敘明。被告於附表所示文書上偽簽「丙○○
    」簽名之偽造署押行為，乃偽造私文書之階段行為，而其變
    造特種文書、偽造私文書之低度行為，俱為行使變造特種文
    書、行使偽造私文書之高度行為所吸收，均不另論罪。再按
    連續犯之成立，除主觀上須基於一個概括之犯意外，客觀上
    須先後數行為，逐次實施而具連續性，侵害數個同性質之法
    益，其每一前行為與次行為，依一般社會健全觀念，在時間
    差距上，可以分開，在刑法評價上，各具獨立性，每次行為
    皆可獨立成罪，構成同一之罪名，始足當之；如數行為於同
    時同地或密切接近之時地實施，侵害同一之法益，各行為之
    獨立性極為薄弱，依一般社會健全觀念，在時間差距上，難
    以強行分開，在刑法評價上，以視為數個舉動之接續施行，
    合為包括之一行為予以評價，較為合理，則屬接續犯，而為
    包括之一罪，最高法院八十六年台上字第三二九五號判例可
    資參照。查被告於同時同地偽簽「丙○○」之簽名於附表編
    號一至三所示之文件上，偽造上開私文書並持之行使，各行
    為之獨立性極為薄弱，在時間差距上亦難以強行分離，參照
    前引最高法院判例意旨，應認為屬接續犯。被告於事實欄一
    、(一)所示使用劉旻杰冒名申請之0000000000號行
    動電話通信，及於事實欄一、(二)所示使用其冒名申請之00
    00000000號行動電話與０六─0000000號室
    內電話通信，而詐得免付電信費用利益之詐欺得利犯行，及
    於事實欄一、(二)所示時間，數次偽造「丙○○」之簽名並持
    以行使之行為，均時間緊接，所犯係構成要件相同之罪，顯
    係基於概括之犯意反覆為之，為連續犯，應分別依刑法第五
    十六條之規定論以一連續詐欺得利罪及連續行使偽造私文書
    罪，並分別依法加重其刑。被告所犯行使變造特種文書、連
    續行使偽造私文書、詐欺取財、連續詐欺得利及故買贓物之
    犯行，俱有方法、目的之牽連關係，應依刑法第五十五條之
    規定，從一重之連續行使偽造私文書罪處斷。
三、原審以被告犯行明確，依法論罪科刑，原非無見。惟查：(一)
    被告基於意圖為自己不法所有之詐欺得利及行使偽造私文書
    之概括犯意，及故買贓物、行使變造國民身分證及意圖為自
    己不法所有之詐欺取財之犯意，先是於九十二年十月間某日
    故買贓物ＳＩＭ卡，詐得電信費用利益後，再於同年十一月
    中旬某日，行使偽造文書及變造國民身分證特種文書，詐得
    ＳＩＭ卡、行動電話及電信費用利益之行為，已如上述，原
    審就事實欄一、(一)之部分，未及審結，尚有未洽。(二)被告於
    九十二年十二月一日，在附表編號四之施工單上偽簽「丙○○」之簽名，並持之行使之行為，與其於同年十一月二十四
    日，偽造附表編號一至三之私文書並持以行使之部分，已相
    隔數日，且二次行為皆可獨立成罪，構成同一之罪名，應成
    立連續犯，原審認為此二部分屬於接續行為，亦有未合。公
    訴人上訴指為不當，應認為有理由，爰將原判決撤銷改判。
    爰審酌被告犯罪之動機、目的、行使偽造私文書致生損害戶
    政機關戶籍管理、甲○○○公司及被害人丙○○，且詐得免
    付電信費用之利益合計達三萬一千四百八十四點八元，惟犯
    後坦承全部犯行，且已分別於九十三年十一月十八日及九十
    四年五月二十五日，將其自行使用之室內電話通話費用（含
    ＡＤＳＬ寬頻網路接線、設定費、電路月租費）一萬三千五
    百六十九元及0000000000號行動電話一萬七千八
    百九十九元償還甲○○○公司，有該公司繳費收據影本在卷
    足稽，顯見犯後態度良好，甚有悔意等一切情狀，量處如主
    文所示之刑，並諭知易科罰金之折算標準，以資儆懲。末查
    ，扣案之諾基亞牌三六一０型行動電話一支（機身編號為0
    00000000000000號），是被告所有之物，且
    該行動電話之機身編號核與中華電話公司提供之00000
    0000號門號通聯紀錄所載之ＩＭＥＩ號碼同，顯係被告
    用以撥打0000000000號門號詐欺得利之行動電話
    無誤，自應依刑法第三十八條第一項第二款規定宣告沒收。
    又如附表所示偽簽之「丙○○」簽名，應依刑法第二百十九
    條宣告沒收。至於被告所有之0000000000號行動
    電話ＳＩＭ卡一張、變造「丙○○」國民身分證所使用之本
    人相片及詐欺取得事實欄一、(二)所載之行動電話一支、00
    0000000號行動電話ＳＩＭ卡一張，雖亦分別係被告
    所有供犯罪所用或所得之物，惟均未扣案，為免將來執行困
    難，爰俱不併為沒收之諭知。
據上論斷，應依刑事訴訟法第四百五十五條之一第一項、第三項
、第三百六十九條第一項前段、第三百六十四條、第二百九十九
條第一項前段、第二百七十三條之一第一項、第三百條，刑法第
二十八條、第五十六條、第二百十六條、第二百十條、第三百四
十九條第二項、第三百三十九條第二項、第二百十二條、第三百
三十九條第一項、第五十五條、第四十一條第一項前段、第三十
八條第一項第二款、第二百十九條，罰金罰鍰提高標準條例第一
條前段、第二條，逕以簡易判決處刑如主文。
中　華　民　國　　九十四　　年　　六　　月　　三十　　日
　　　　　　　刑事第八庭    審判長法　官  吳勇輝
　　　　　　　　　　　　　　　　　法　官  卓穎毓
　　　　　　　　　　　　　　　　　法　官  陳映佐
以上正本證明與原本無異。
本件不得上訴。
                                  書記官  鄭吉裕
中　華　民　國　　九十四　　年　　六　　月　　三十　　日
附錄法條：
刑法第二百十六條：
  行使第二百十條至第二百十五條之文書者，依偽造、變造文書
  或登載不實事項或使登載不實事項之規定處斷。
刑法第二百十二條：
  偽造、變造護照、旅券、免許證、特許證及關於品行、能力服
  務或其他相類之證書、介紹書，足以生損害於公眾或他人者，
  處一年以下有期徒刑、拘役或三百元以下罰金。
刑法第二百十條：
  偽造、變造私文書，足以生損害於公眾或他人者，處五年以下
  有期徒刑。
刑法第三百三十九條第一項、第二項：
  意圖為自己或第三人不法之所有，以詐術使人將本人或第三人
  之物交付者，處五年以下有期徒刑、拘役或科或併科一千元以
  下罰金。
  以前項方法得財產上不法之利益或使第三人得之者，亦同。
刑法第三百四十九條第二項：
  搬運、寄藏、故買贓物或為牙保者，處五年以下有期徒刑、拘
  役或科或併科一千元以下罰金。
附表
┌──┬───────────┬────────────┐
│編號│    文  書  名  稱    │  偽  造  之  署  押    │
├──┼───────────┼────────────┤
│ 一 │甲○○○股份有限公司臺│新客戶簽章欄：          │
│    │南營運處行動電話租用業│偽造「丙○○」之簽名壹枚│
│    │務申請書              │                        │
├──┼───────────┼────────────┤
│ 二 │申購優惠專案手機同意書│核閱同意書簽章欄：      │
│    │                      │偽造「丙○○」之簽名壹枚│
│    │                      │立同意書人欄：          │
│    │                      │偽造「丙○○」之簽名壹枚│
├──┼───────────┼────────────┤
│ 三 │甲○○○ＨｉＮｅｔ    │客戶簽名欄：            │
│    │ＡＤＳＬ（非固定制）優│偽造「丙○○」之簽名壹枚│
│    │惠專用申請書          │贈送手機方案欄：        │
│    │                      │偽造「丙○○」之簽名壹枚│
│    │                      │申辦ＡＤＳＬ租約期限相關│
│    │                      │條款欄：                │
│    │                      │偽造「丙○○」之簽名壹枚│
├──┼───────────┼────────────┤
│ 四 │臺南二區施工單        │客戶簽名欄：            │
│    │                      │偽造「丙○○」之簽名壹枚│
└──┴───────────┴────────────┘
